【裁判字號】    89,重訴,70
【裁判日期】    890428
【裁判案由】    債務人異議之訴
【裁判全文】
臺灣板橋地方法院民事判決    八十九年度重訴字第七○號
    原      告  丙○○
                乙○○
                乙○○
    共      同  陳良律師
    訴訟代理人
    被      告  甲○○      住.
    訴訟代理人  蔡正廷律師
右當事人間債務人異議之訴事件，本院判決如左：
    主      文
原告之訴駁回。
訴訟費用由原告負擔。
    事      實
甲、 原告方面：
一、聲明：請求判決被告聲請台灣板橋地方法院八十八年度民執日字第四二一四號執
          行命令應予撤銷。
二、陳述：
（一）緣被告持有訴外人即原告之被繼承人黃英先生名義八十六年三月及四月間之支
      票十二張，合計新台幣（下同）一千零四十八萬元，被告固經取得已聲請假執
      行之台北地方法院簡易庭八十七年十一月十八日所為宣示判決為執行名義。然
      查原告於該項執行名義成立後，自被繼承人黃英先生銀行往來帳戶之交易明細
      表資料，經悉心彙集收付資料，並詳加比對之結果，發現有足以消滅被告請求
      之事實，該等票款已經清償，債權已經消滅，爰依強制執行法第十四條第一項
      之規定，提起本件債務人異議之訴。
（二）被告雖執有訴外人黃英之支票，惟尚難遽認被告與黃英間即有借貸關係存在，
      被告應提出確有交付借款事實之證據。且被告持有之上開支票，其票載發票日
      均在黃英逝世四個月之後，該等票據之效力即有存疑，況原告以銀行歷史交易
      明細，做為被告與黃英間金錢往來之總帳，證明被告與黃英間之已無任何債務
      關係存在。被告既主張票據權利，即應就發票人究係於何時交付支票予被告之
      事實負舉證之責。又被告係不法方式於短期內以惡意取得上開票據，自不得主
      張票據上之權利。末查由證人陳春美於另案中之證言，可見黃英簽發支票係個
      人使用或財團法人中國平信徒傳道會使用，有辨明之必要。況原告於申報遺產
      稅時，曾要求被告提供債權資料，以憑申報為被繼承人「死亡前未償債務」，
      遭被告拒絕，原告並曾親自走訪被告，詢問其債權金額，被告肯定答稱並無債
      務。
（三）對被告抗辯所為之陳述：
      異議之訴之提起，係本於強制執行法之規定，合於該法第十四條之要件者即得
      提起，以維護債務人之權益，與審就實體上權利之上訴程序，其維護債務人權
      益之目的雖同，但功用各別，兩造攻擊防禦之方法也不同，從而提起上訴並不
      能排除異議之訴之提出。
乙、 被告方面：
一、 聲明：如主文所示。
二、 陳述：
     本件被告係依據台灣台北地方法院台北簡易庭八十六年度北簡字第九四七一號
     民事判決之假執行判決為執行名義，向鈞院民事執行處聲請強制執行。上開案
     件因原告不服判決結果，已提起上訴在案（台灣台北地方法院八十八年度簡上
     字第一○七號），現正由台灣台北地方法院審理中，是若原告之上訴為有理由
     時，上訴審得廢棄原本案判決及假執行之宣告，依民事訴訟法第三百九十五條
     第一項之規定即可達撤銷本件強制執行程序之目的，原告猶提起本件異議之訴
     ，在法律上顯無保護之必要，其訴顯無理由。
三、證據：提出本院八十八年度執字第四二一四號執行卷影印節本為證。
丙、本院依職權調閱本院八十八年度執字第四二一四號執行卷全卷。
     理        由
一、本件原告起訴主張：被告以台灣台北地方法院台北簡易庭八十七年十一月十八日
    八十六年度北簡字第九四七一號假執行判決為執行名義，聲請強制執行，惟被告
    雖執有訴外人即原告之被繼承人黃英之支票十二張，合計一千零四十八萬元，尚
    難遽認被告與黃英間即有借貸關係存在，被告應提出確有交付借款事實之證據。
    且被告持有之上開支票，其票載發票日均在黃英逝世四個月之後，該等票據之效
    力即有存疑，被告既主張票據權利，即應就發票人究係於何時交付支票予被告之
    事實負舉證之責。又被告係以不法方式惡意取得上開票據，不得主張票據上之權
    利，且由證人陳春美於另案中之證言，可見黃英簽發支票係個人使用或財團法人
    中國平信徒傳道會使用，有辨明之必要。況原告於申報遺產稅時，曾要求被告提
    供債權資料，以憑申報為被繼承人「死亡前未償債務」，遭被告拒絕，原告並曾
    親自走訪被告，詢問其債權金額，被告肯定答稱並無債務，而原告於執行名義成
    立後，比對銀行歷史交易明細，發現被告與黃英間確已無任何債務關係存在，是
    依強制執行法第十四條第一項規定提起異議之訴。被告則以：本件被告係依據台
    灣台北地方法院八十六年度北簡字第九四七一號民事判決之假執行判決為執行名
    義聲請強制執行。上開案件因原告不服判決結果，已提起上訴在案（台灣台北地
    方法院八十八年度簡上字第一○七號），現正由台灣台北地方法院審理中，是若
    原告之上訴為有理由時，上訴審得廢棄原本案判決及假執行之宣告，依民事訴訟
    法第三百九十五條第一項之規定即可達撤銷本件強制執行程序之目的，原告猶提
    起本件異議之訴，在法律上顯無保護之必要，其訴顯無理由等語，資為抗辯。
三、按以裁判為執行名義時，如有消滅或妨礙債權人之事由發生，而其發生在前訴訟
    言詞辯論終結後者，債務人得於強制執行程序終結前，向執行法院提起異議之訴
    。又執行名義無確定判決同一之效力者，於執行名義成立前，如有債權不成立或
    消滅或妨礙債權人請求之事由發生，債務人亦得於執行程序終結前提起異議之訴
    。強制執行法第十四條第一項、第二項定有明文。惟前規定，在以假執行判決為
    執行名義者，不適用之。因消滅或妨害債權人請求之事由，如得於言詞辯論程序
    中主張者，即應於言詞辯論程序中主張，為異議原因之事實，須發生在前訴訟辯
    論程序終結後者，始得另提起債務人異議之訴。宣告假執行之裁判，係未確定之
    判決，法律賦予確定判決相同之執行力，故不待確定即可強制執行。惟因判決尚
    未確定，債務人如有實體法上之異議事由，本得循上訴程序請求救濟，請求上訴
    審法院廢棄該判決，並得聲請就關於假執行部分之上訴，先為辯論及裁判，以為
    救濟，自不得另行提起債務人異議之訴。至強制執行法第十四條第二項所謂執行
    名義無確定判決同一之效力者，乃為與同法條第一項區別而規定，係指不經言詞
    辯論程序而未與債務人答辯機會而成立之執行名義而言（例如非訟事件之執行名
    義），因未與債務人答辯之機會，乃規定「於執行名義成立前，如有債權不成立
    或消滅或妨礙債權人請求之事由發生，債務人亦得於執行程序終結前提起異議」
    ，故此於假執行裁判之執行名義亦無適用之餘地（最高法院八十七年度台上字第
    二五六四號判決參照）。本件原告主張被告取得台灣台北地方法院台北簡易庭八
    十七年十一月十八日八十六年度北簡字第九四七一號假執行判決為執行名義，聲
    請強制執行之事實，業經本院依職權調取本院八十八年度執字第四二一四執行卷
    宗查核無訛，固堪信為真實，惟被告抗辯原告已對台灣台北地方法院台北簡易庭
    八十六年度北簡字第九四七一號判決提起上訴，經原法院合議庭以八十八年度簡
    上字第一○七號案件審理中一節，為原告所不爭執，足認為真實，從而原告主張
    訴外人黃英與被告間已無債權債務關係存在等事由，本得於上開案件第二審審理
    中為抗辯，揆諸上開說明，原告提起本件債務人異議之訴，於法無據，不應准許
    。
四、兩造其餘攻擊防禦方法核與本案判決結果無涉，無庸再加論斷，爰併敘明。
據上論結：原告之訴為無理由，依民事訴訟法第七十八條判決如主文。
中      華      民      國    八十九    年      四      月    二十八    日
                                臺灣板橋地方法院民事第三庭
~B法  官  白光華
右正本證明與原本無異。
如不服本判決，應於判決送達後廿日內，向本院提出上訴狀。
中      華      民      國    八十九    年      四      月    二十八    日
~B法院書記官  李錦輝


司法院資訊處製作；財團法人民間司法改革基金會備份。
